【裁判字號】    98,審事聲,3
【裁判日期】    980414
【裁判案由】    聲明異議
【裁判全文】
臺灣高雄地方法院民事裁定             98年度審事聲字第3號
異  議  人  乙○○
相  對  人  台灣中小企業銀行股份有限公司
法定代理人  甲○○
上列異議人對於本院民事執行處司法事務官中華民國98年3 月3
日就97年度司執字第83670 號返還消費借貸款強制執行程序所為
之聲明異議裁定提出異議，茲本院裁定如下：
    主  文
異議駁回。
    理  由
一、按司法事務官辦理下列事務：... 二拘提、管收以外之強制
    執行事件，法院組織法第17條之2 第1 項第2 款定有明文。
    又強制執行事件，由法官命書記官督同執達員辦理之；當事
    人或利害關係人，對於執行法院強制執行之命令，或對於執
    行法官、書記官、執達員實施強制執行之方法，強制執行時
    應遵守之程序，或其他侵害利益之情事，得於強制執行程序
    終結前，為聲請或聲明異議；前項聲請或聲明異議，由執行
    法院裁定之，強制執行法第3 條、第12條第1 項、第2 項亦
    有明文。職是，司法事務官就當事人或利害關係人所為之聲
    請或聲明異議，自得予以裁處。次按當事人對於司法事務官
    處理事件所為之終局處分，得於處分送達後10日之不變期間
    內，以書狀向司法事務官提出異議；司法事務官認異議為無
    理由者，應送請法院裁定之，民事訴訟法第240 條之4 第1
    項前段、第2 項定有明文。又此規定依強制執行法第30條之
    1 ，於強制執行程序準用之。
二、異議意旨略以：本案查扣之存款均係伊僅存之財產，為伊及
    配偶生活所必需，依法律規定，只能查扣1/3 ，以維持伊之
    最低生活；又伊投資之裕皇漁業股份有限公司（下稱裕皇公
    司）業已解散，其餘投資均係在一、二十年前之投資，公司
    實無效益，如今縱使求售，亦無人問津；再者，96年度綜合
    所得清單所謂營利收入新台幣（除另標示其他幣別外，下同
    ）501,890 元，係95年度之全年所得、並於96年提出申報，
    此部分所得早於當年度因生活所需而花費，何能存留至今；
    另伊於台灣銀行之存款係於95年11月間所存入，96年度、97
    年度之利息46,462元、39,185元均因被查扣而無法領取，卻
    仍需申報繳納所得稅，顯不合理。爰提出異議，求更為合理
    之裁定等語。
三、本件相對人以本院89年度執字第8211號債權憑證為執行名義
    對異議人之財產聲請強制執行，並請求就異議人對第三人台
    灣郵政股份有限公司新興郵局（下稱新興郵局）、台灣銀行
    股份有限公司鼓山分公司（下稱台銀鼓山分行）、花旗商業
    銀行股份有限公司港都分公司（下稱花旗港都分行）之存款
    債權為執行標的，經本院民事執行處於97年8 月27日核發扣
    押命令後，據台銀鼓山分行陳報已依令扣押1,300 元及美金
    31,543.21 元，花旗港都分行亦陳報已依令扣押56,984元，
    新興郵局則陳報稱異議人於該局已無存款可供執行，以上各
    節均有本件卷證可稽。
四、按債務人對於第三人之債權，係維持債務人及其共同生活之
    親屬生活所必需者，不得為強制執行，強制執行法第122 條
    定有明文。又所謂「維持債務人及其家屬生活所必需」，係
    指依一般社會觀念，維持其最低生活，在客觀上不可缺少者
    而言。經查：
  (一)經本院調取異議人92年至96年度之綜合所得稅核課資料及財
    產清冊核閱，異議人名下目前除台銀鼓山分行、花旗港都分
    行之存款外，尚有新新人類科技投資股份有限公司（下稱新
    新人類公司）、裕泓漁業股份有限公司（下稱裕泓公司）等
    2 筆之股權投資，課稅現值分別為150,000 元、800,000 元
    ，合計950,000 元；且裕泓公司於92、93、96年度分別發放
    股利8 萬餘元、7 萬餘元及19萬餘元予異議人，則以上述持
    續性之股利發放情況以觀，堪認該公司將來繼續給付股利之
    可能性極高。據上，足見異議人目前至少尚有約100 萬元之
    財產及收入，而徵諸高雄市平均每人月消費支出約為18,848
    元，有平均每人月消支出統計表在卷可按，則上開財產暨收
    入額尚足供異議人及其配偶生活數年，並無不能維持其等最
    低生活之情事。至異議人雖稱新新人類公司、裕泓公司之股
    權投資約一、二十年，已無實益，而難期轉售等語，惟其所
    稱此情，顯與前述股利發放之情形不符，自無足採。
  (二)況且，異議人於96年度尚有新興郵局給付之利息收入13,750
    元，及其所投資之裕皇公司之股利收入309,877 元，以上各
    節有稅務電子閘門財產所得調件明細表在卷可按。而以近年
    郵局存款利率均大致維持在年息約2%左右予以推算，異議人
    於新興郵局原應有存款約687,500 元（即13,750÷2%=687,5
    00），雖本件經執行結果，並無於該局扣得任何存款，惟該
    局於96年度既仍給付利息予異議人，足認上開存款於97年度
    後當係在異議人之支配使用中。又裕皇公司係於相對人聲請
    本件執行後之97年10月間始辦理解散登記，而以該公司於96
    年度尚給付股利309,877 元予異議人，先前於92、93、94、
    95年度亦分別發放股利12萬餘元、4 萬餘元、4 萬餘元、2
    萬元予異議人，足徵該公司之營收狀況不惡，且歷年均有營
    餘可資分配，則該公司於97年10月間解散後，衡情異議人亦
    得取回相當之股金。是以，堪認除顯示於前揭課稅及財產清
    冊內之所得及財產資料外，異議人尚有依常情判斷可支用之
    隱性收入或財產，益見相對人扣取台銀鼓山分行、花旗港都
    分行之存款後，異議人及配偶仍有相當之財產或收入得以維
    持最低生活。
  (三)至異議意旨所提及之96年度營利收入或96、97年度之利息收
    入，本院並未將之列入異議人之財產或收入予以評估，故即
    使異議人所稱該96年度之營利收入已花費乙情非偽，或上開
    兩年度之利息收入已受扣押、實際無法運用，均無礙於本院
    就異議人及其配偶維生資力之判斷，亦併敘明。
五、綜合前述，異議人顯示於課稅及財產資料之收入或財產，已
    足維持其與配偶之最低生活數年；且其尚有已提領存款或得
    領回之投資股款等隱性收入得供給生活。從而，難認異議人
    於台銀鼓山分行、花旗港都分行之前揭存款係屬維持異議人
    及其家屬生活所必需者，此等存款自無不得執行之事由存在
    。原裁定駁回異議人之異議，其理由與本院之見解雖有不同
    ，惟結論一致，本件異議仍屬無理由，應予駁回。
六、依強制執行法第30條之1、第3 條、第12條，民事訴訟法第
    240條之4 第3 項，法院組織法第17條，裁定如主文。
中    華    民    國    98    年    4     月    14    日
                    民事第二庭  法  官  甯  馨
以上正本係照原本作成。
如不服本裁定應於送達10日內向本院提出抗告狀，並繳納裁判費
新台幣1,000元。
中    華    民    國    98    年    4     月    14    日
                                書記官  蔡靜雯


司法院資訊處製作；財團法人民間司法改革基金會備份。
